臺灣苗栗地方法院刑事判決　　　　　　　　　　　　　九十三年度訴字第一八七號
　　公　訴　人　臺灣苗栗地方法院檢察署檢察官
　　被　　　告　庚○○
　　選任辯護人　尤榮福　律師
　　被　　　告　丙○○
　　指定辯護人　本院公設辯護人　己○○
右列被告因妨害國幣懲治條例等案件，經檢察官提起公訴（九十三年偵字第五三三、
一二三五），本院判決如左：
    主  文
庚○○共同連續意圖供行使之用，而偽造幣券，處有期徒刑伍年捌月，如附表所示之
物沒收。
丙○○共同連續行使偽造之通用紙幣，處有期徒刑參年貳月。
    犯罪事實
一、丁○○（另行審結）、癸○○（檢察官另行偵辦中）、甲○○（臺灣苗栗地方法
    院檢察署通緝中）、乙○○（臺灣苗栗地方法院檢察署通緝中）及庚○○共同基
    於意圖供行使之用而偽造紙幣之概括犯意聯絡，以臺北市○○路三四號三樓之丁○○住處以及桃園縣桃園市○○○街一０二號四樓乙○○與甲○○共同租屋處，
    作為偽造紙幣之處所，由丁○○、甲○○及乙○○提供場地，癸○○從事偽造紙
    幣之行為，癸○○偽造紙幣完成後，由丁○○交給庚○○對外兌換真鈔，庚○○
    所換得的真鈔再繳還丁○○，以此模式分工合作。
二、癸○○於民國九十二年九月十二日後之不詳時日，連續多次在上述偽造紙幣之處
    所，以不詳方法偽造數量不詳之中華民國境內，由中央銀行所發行之新台幣（下
    同）千元紙幣若干。庚○○即於癸○○第一次偽造上述紙幣完成後之某日，至九
    十三年一月二十八日止，基於上述偽造紙幣犯意聯絡之分工合作模式，陸續自丁○○處取得癸○○偽造之上述紙幣若干張，獨自一人，或與有行使偽造紙幣犯意
    聯絡之丙○○，對外行使偽造紙幣；行使之前，庚○○為恐遭人識破，有時尚會
    承同一偽造紙幣之犯意，以螢光筆點偽造紙幣上變色之油墨部分，對於偽造之紙
    幣進行加工，其詳細情形如左：
  (一)九十二年十二月十五日或十六日，庚○○獨自一人在台北市○○路三四號三樓取
    得丁○○所交付上述癸○○所偽造之千元紙幣若干張，於九十二年十二月十七日
    晚間九時許，在台北縣永和市○○路一四六號二樓的戰略王網路咖啡店，持編號
    ＦＳ７５７１３３ＦＵ、ＧＡ６９８８５１ＨＥ、ＧＴ５１７７３９ＫＥ、ＤＲ
    ９１５４３３ＶＥ、ＳＳ０７５８６６ＶＸ之千元偽造紙幣五張，向陳國文購買
    遊戲橘子資訊股份有限公司所代理之「天堂」遊戲之金幣八百二十五萬元。
  (二)九十三年一月十二日許，庚○○獨自一人在台北市○○路三四號三樓客廳，取得
    丁○○所交付上述癸○○所偽造之千元紙幣二十五張，於同日十九時許，持往台
    中市○○區○○路一七之一號壬○○經營之「伊麗莎皮鞋店」，以其中編號ＭＳ
    ３７９６９５ＱＢ之千元偽造紙幣一張，購買休閒鞋一雙四百九十元，找得真鈔
    五百十元。隔天下午二時許，在台中市○○路一三八號辛○○經營之機車行內，
    再以另一張編號不詳之偽造千元紙幣一張，購買機車把手一組二百五十元，找得
    真鈔七百五十元。之後又於不詳時、地遺失另一張編號不詳的偽造千元紙幣，才
    於九十三年一月（起訴書誤為三月）十三日十四時三十分許，在台中市○○路與
    公園路口，因形跡可疑遭警攔檢，當場查獲千元剩餘的偽造紙幣二十二張。
  (三)九十三年一月農曆過年期間，庚○○獨自先在台北市○○路三四號三樓，向丁○○取得上述癸○○偽造之千元紙幣若干張，再與僅有行使偽造紙幣犯意、不知癸○○偽造紙幣犯行之丙○○，互有概括犯意聯絡，一同從台北市○○路附近攔計
    程車坐車到台北縣中和市及永和市，交付上述偽造之千元紙幣一張做為車資並找
    回真鈔一次。其間兩人也曾經到台北縣中和市或永和市地區○路咖啡店，持上述
    偽造之千元紙幣另一張開台一次。
  (四)九十三年一月二十八日許，庚○○又獨自一人在台北市○○路三四號三樓客廳，
    取得丁○○交付上述癸○○所偽造編號分別為ＥＸ５６５９１１ＦＺ、ＤＳ８３
    ４６３４ＭＵ、ＦＵ00000000Ｗ、ＦＳ７５７１３３ＦＵ、ＥＭ７５５
    ６９７ＥＵ５之千元紙幣五張，尚未及行使，即於九十三年一月二十九日在上述
    丁○○住處被警查獲。
三、案經臺中市警察局第二分局、苗栗縣警察局竹南分局報告及臺灣苗栗地方法院檢
    察署檢察官自動檢舉偵查後起訴。
　　理　由
一、認定犯罪事實所憑的證據及理由
  (一)被告庚○○、丙○○兩人均坦白承認前述犯罪事實（本院卷第一六一、一六二頁
    頁）。其中被告庚○○供承其明確知悉癸○○有在從事偽造紙幣之行為，且丁○○所交付之偽造紙幣均來自癸○○（本院卷第一０七、一０八頁），在此情形下
    ，其仍然陸續向丁○○取得蘇振益偽造之紙幣，持之對外行使，並將行使找得之
    真鈔繳還；行使之前，並有補強偽造之行為，此亦為被告庚○○所承認（本院卷
    第一六五頁），共同被告丙○○就此亦為相同供述（本院卷第一四０頁），足認
    被告庚○○與丁○○、癸○○等人已有意圖供行使之用，而偽造紙幣之共同犯意
    聯絡。另據被告丙○○所述，其對於何以丁○○會有偽造之紙幣給庚○○，並不
    知悉，但與庚○○一同行使偽造紙幣之情形均知情，因此其與庚○○之犯意聯絡
    ，僅止於行使偽造紙幣部分。
  (二)關於被告庚○○、丙○○兩人之前述犯罪事實，亦均經秘密證人Ａ１於偵查中證
    述明確（臺灣苗栗地方法院檢察署九十三年偵字第五三三號偵查卷【下稱偵一卷
    】第一六八、一六九頁）。共同被告丁○○就此亦為相同供述（臺灣苗栗地方法
    院檢察署九十三年偵字第一一七五號偵查卷【下稱偵二卷】第一０九、一一０頁
    ）。其中被告庚○○行使偽造紙幣部分，並有證人即被害人壬○○、辛○○、陳
    國文於警詢中之指述，可為佐證。
  (三)被告庚○○、丙○○就兩人也曾經到台北縣中和市或永和市地區○路咖啡店，持
    上述偽造之紙幣開台乙節，雖均坦白承認，但兩人所供略有出入，被告庚○○稱
    其在網咖使用偽造紙幣時，遭店家發現，因而將偽造紙幣拿回（偵一卷第一三一
    頁），被告丙○○卻未稱有行使未遂之情形（偵一卷第一一七頁背面、本院卷第
    一三八頁）。由於庚○○涉案程度較深，供述多有避重就輕之處（偵查初始亦未
    據實陳述），應認以被告丙○○所言較為可信。
  (四)共犯癸○○雖經檢察官另行簽分偵辦，惟迄今尚未到案，因此其偽造紙幣之詳情
    ，目前尚不得而知，惟其自九十二年九月十二日後之某日起，以丁○○所提供臺
    北市○○路三四號三樓之住處以及乙○○、甲○○所提供之桃園縣桃園市○○○
    街一０二號四樓之共同租屋處（租屋之起始日即為九十二年九月十二日，見後述
    之租賃契約書），作為偽造紙幣之處所，連續多次以不詳方法，從事偽造在中華
    民國境內，由中央銀行所發行之紙幣，與丁○○、乙○○、甲○○彼此有偽造紙
    幣犯意聯絡之事實，除經秘密證人Ａ１、共同被告戊○○、證人吳佑齊分別於偵
    查中具結證述或供述明確外（偵一卷第一六八、一六九頁；臺灣苗栗地方法院檢
    察署九十三年偵字第五三六號偵查卷【下稱偵三卷】第五一、五二、一一五、一
    三七、一三八頁），並有桃園縣桃園市○○○街一０二號四樓之房屋租賃契約可
    為佐證，且經警方分別於九十三年一月二十九日在臺北市○○路三四號三樓搜索
    扣得癸○○所有，供偽造紙幣用之工具：玻璃三片、噴槍二支、顏料二包、透光
    油一盒、透明印臺二盒、一０００字樣印章三個、電腦傳輸線六條、裁剪工具一
    捆、電腦鍵盤一個、驗鈔筆一支、日光燈一支、空壓機一台、砂紙二個、筆、橡
    皮擦一包；於九十三年二月十八日於桃園縣桃園市○○○街一０二號四樓搜索扣
    得癸○○所有，供偽造紙幣用之工具：鐵板十一個、燙板機一台、紙漿一筒、電
    腦主機一台、電腦螢幕一台、鍵盤一個、印表機一台、三點五吋磁片、影印紙二
    百張、角尺一支、彩色筆一盒、切割墊板二塊、照相墊板一個、放大鏡一支（以
    上見偵三卷第一四０至一四四頁、偵二卷第八二、八三頁，並經被告庚○○確認
    ，見本院卷第一六九頁；另查獲扣得偽鈔撕毀半成品三張），證據充足明確，其
    等犯行，可以認定。
  (五)另本件被告庚○○所獨自行使或庚○○自丁○○取得之紙幣，經中央印製廠鑑定
    結果，確屬偽造等情，則分別有中央印製廠九十三年二月二日中印發字第０９３
    ００００５４７號函、同年五月十二日中印發字第０９３０００２４７１號函，
    附在卷中可為憑據。
  (六)綜前所述，被告庚○○、丙○○認罪自白的內容，與客觀證據顯示之事實相符，
    可以相信為真實。其二人犯行，可以認定，應依法論科。
二、論罪科刑的理由：
  (一)被告庚○○的行為，是犯妨害國幣懲治條例第三條第一項的偽造紙幣罪。其行使
    偽造紙幣之低度行為，應為偽造紙幣之高度行為所吸收，而不另論罪（最高法院
    二十九年上字第六０九號判例參照），起訴書認係牽連犯，尚有誤會。
  (二)被告丙○○的行為，是犯刑法第一百九十六條第一項的行使偽造之通用紙幣罪。
  (三)被告庚○○與丁○○、癸○○、甲○○、乙○○間，有偽造紙幣之犯意聯絡及行
    為分擔，均為共同正犯。
  (四)被告丙○○就行使偽造紙幣之行為，與被告庚○○互有犯意聯絡並共同行動，亦
    為共同正犯，起訴書就此漏未論列，應予補充。
  (五)共犯癸○○連續多次以不詳方法，偽造數量不詳的紙幣若干，衡情其偽造時間均
    應相近，所犯亦屬犯罪構成要件相同的行為，顯係基於概括犯意為之，為連續犯
    。被告庚○○既為其共同正犯，亦應論以連續犯，其法定刑除無期徒刑部分不得
    加重外，應依法加重其刑。
  (六)被告丙○○先後多次行使偽造紙幣犯行，時間相近，所犯均為犯罪構成要件相同
    之行為，顯係基於概括犯意為之，為連續犯，應依法加重其刑。
  (七)犯罪事實欄中二(一)關於被告庚○○行使偽造紙幣之犯行，雖未經檢察官起訴，但
    其與起訴部分，同屬共同偽造紙幣之部分犯行，有事實上之一罪關係，依法為起
    訴效力所及，所以本院可以一同加以審理裁判，附帶在此說明。
  (八)審酌被告兩人均為年輕力壯，不思以正當工作賺取金錢，竟投機取巧，以行使偽
    造紙幣獲利，破壞國幣流通信用，其中被告庚○○所為構成偽造紙幣之犯行，在
    共犯結構中並非居於核心地位，行使偽造紙幣之數量非鉅，但經查獲後，未誠實
    交代案情，其後才坦白認罪；被告丙○○所為行使偽造紙幣之犯行，其行使之數
    量不多，涉入情節輕微，查獲後坦承犯行等一切情狀，分別量處如主文之刑。
　(九)扣案如附表所示一、二之物，為共犯癸○○所有，供偽造紙幣所用之物，已經被
    告庚○○於審理中陳述明確（本院卷第一六九頁），應依刑法第三十八條第一項
    第二款宣告沒收。而本案中共犯癸○○連續多次偽造數量不詳之紙幣若干，其中
    確定數量部分共三十七張（犯罪事實欄二(一)部分，共五張、犯罪事實欄二(二)部分
    ，共二十五張、犯罪事實欄二(三)，共二張、犯罪事實欄(四)，共五張），既不能證
    明其已不存在，依妨害國幣懲治條例第六條，又屬義務沒收之範圍，即應依法宣
    告沒收（最高法院五十一年臺上字第一一三四號判例參照）。至於其他部分，因
    未能確定其數量，也不能特定其標的，故不宣告其沒收（此種情形，解釋上應不
    屬前述判例之適用範圍）。
三、適用之法條：
  (一)刑事訴訟法第二百九十九條第一項前段。
  (二)妨害國幣懲治條例第三條第一項、第六條。
  (三)刑法第十一條前段、第二十八條、第五十六條、第一百九十六條第一項、第三十
    八條第一項第二款。
  (四)罰金罰鍰提高標準條例第一條前段。
中　　　華　　　民　　　國　　九十三　　年　　　八　　　月　　二十六　　日
                              　　　臺灣苗栗地方法院刑事第三庭
　　  　　　　　　　　　　　　　　　　　審判長法　官  劉 興 浪
　　　　　　　　　　　　　　　　　　　　　    法　官  楊 台 清
　　　　　　　　　　　　　　　　　　　　　    法　官  蔡 志 宏
右正本證明與原本無異。
如不服本判決應於送達後十日內向本院提出上訴狀（應附繕本）。
                                              書記官  楊 慧 萍
中　　　華　　　民　　　國　　九十三　　年　　　九　　　月　　　十　　　日
附記論罪之法條全文
妨害國幣懲治條例第三條
意圖供行使之用，而偽造、變造幣券者，處無期徒刑或五年以上有期徒刑，得併科五
千元以下罰金。
犯前項之罪，因而擾亂金融，情節重大者，處死刑。
第一項之未遂犯罰之。
刑法第一百九十六條第一項
行使偽造、變造之通用貨幣、紙幣、銀行券，或意圖供行使之用而收集或交付於人者
，處三年以上十年以下有期徒刑，得併科五千元以下罰金。
附表：
一、玻璃參片、噴槍貳支、顏料貳包、透光油壹盒、透明印臺貳盒、一０００字樣印
    章參個、電腦傳輸線陸條、裁剪工具壹捆、電腦鍵盤壹個、驗鈔筆壹支、日光燈
    壹支、空壓機壹台、砂紙貳個、筆、橡皮擦壹包。
二、鐵板拾壹個、燙板機壹台、紙漿壹筒、電腦主機壹台、電腦螢幕壹台、鍵盤壹個
    、印表機壹台、三點五吋磁片壹片、影印紙貳佰張、角尺壹支、彩色筆壹盒、切
    割墊板貳塊、照相墊板壹個、放大鏡壹支。
三、偽造之中華民國境內中央銀行發行之新台幣仟元紙幣參拾柒張。
